臺灣臺南地方法院刑事判決　　　　　　　　　　　　　九十二年度訴字第九六七號
　　公　訴　人　臺灣臺南地方法院檢察署檢察官
　　被　　　告　乙○○
　　指定辯護人　林瑞成律師
右列被告因殺人未遂案件，經檢察官提起公訴（九十二年度偵字第五六五三號），本
院判決如左：
    主    文
乙○○共同殺人未遂，處有期徒刑陸年。
    事    實
一、乙○○為電腦網路上某聊天室之室長（綽號為「戀兒），於民國九十二年二月十
    五日凌晨六時許，因不滿丙○○、陳靖當天稍早之前在網路聊天室，以「幹你
    娘」、「破麻」（均台語）等不堪入耳之穢語與其互罵，當時雙方均開啟網路視
    訊功能，彼此均能知悉對方面貌，而乙○○因遭辱罵後心生不滿，隨即另以「戀
    兒」以外之另一網路化名上網與丙○○連繫，表明交友意願，而套問出丙○○所
    在地之網咖店係名為「龍岩網咖店」後，竟與年籍、姓名皆不詳綽號「小豬」、
    「貓仔」、「瘋狗」之成年男子三人從乙○○居處臺南市○○路樺谷飯店（該三
    名男子係與乙○○在網路聊天室認識之朋友），共同基於殺人之不確定故意之犯
    意聯絡，由綽號「小豬」、「貓仔」、「瘋狗」者三人分持類似武士刀之不明刀
    械二把與機車大鎖一副等器械，並由乙○○偕同乘坐計乘車前往臺南市○區○○
    ○路二段「龍岩網咖店」前，見丙○○與友人陳靖步出該店，「小豬」、「貓
    仔」、「瘋狗」者三人旋即下車，持上開器械架住丙○○、陳永靖二人，丙○○
    、陳靖見狀乃伺機脫逃，是時陳靖往上揭店內逃跑，丙○○則朝崇德六街之
    方向逃命，惟逃至上開街口之「ＳＴＯＰ超商」前，仍為乙○○等人乘車追上，
    該三名綽號「小豬」、「貓仔」、「瘋狗」之男子復持上開刀械下車，共同朝丙
    ○○之身上多處猛砍，而乙○○則於車上大喊：「呼伊死」（台語），致丙○○
    受有右手腕切割傷、肌腱斷裂、右髕骨開戶性骨折、右肱骨開放性骨折、右肱骨
    鷹嘴突開放性骨折、左小腿撕裂傷、後背切割傷、右手橈骨骨折等嚴重之傷害，
    乙○○與「小豬」、「貓仔」、「瘋狗」三名男子見丙○○不支倒地後即共同乘
    坐計程車逃離現場返回樺谷飯店，而丙○○經路人協助送醫急救，於被送至臺南
    市立醫院急診時，身上有多處刀傷，血壓為７９＼３６ｍｍｈｇ，雖意識清楚，
    仍疑有休克現象，乃予以輸血二袋共五百毫升後，並緊急送入手術室手術，手術
    期間又輸血二千毫升，又轉入加護病房，再輸血約一千五百毫升，始穩定生命跡
    象，而倖免一死。嗣經丙○○報警循線查獲上情。
二、案經丙○○訴由臺南市警察局第一分局報告臺灣臺南地方法院檢察署檢察官偵查
    起訴。
    理    由
一、訊據被告乙○○固坦承曾與告訴人丙○○在網路聊天室發生糾紛，及雙方均開啟
    網路視訊功能而得以知悉丙○○面貌一情不諱，惟矢口否認涉有教唆或共同殺人
    之犯行，並辯稱：當天是綽號「小豬」、「貓仔」、「瘋狗」等人來找伊出去的
    ，伊不知他們要去何處，亦不知他們有攜帶刀械，是在半途才知道他們要帶伊去
    找被害人云云。經查：
(一)、被告於警訊時曾自承：伊在網路上之綽號為「戀兒」，而伊是網路聊天室的室長
    ，因丙○○於案發前一、二個小時在網路聊天室向伊「洗畫面」，被伊踢出聊天
    室後，丙○○遂在網路上以「幹你娘」、「破麻」、「有種出來打架」等字眼辱
    罵伊，伊亦以「幹你娘」等字眼回罵，丙○○並約伊隔天晚上在臺南市安南區的
    海尾大廟打架論輸贏，伊遂告訴綽號「小豬」、「貓仔」、「瘋狗」者之三名男
    子伊住在樺谷飯店，伊從網咖店回到樺谷飯店後，他們三人才前來飯店找伊，說
    要幫伊出氣教訓丙○○，伊四人當時才從樺谷飯店一起搭計程車前往龍岩網咖店
    ，到現場後，剛好看到丙○○出來，那三名男子就下車追，但沒追到，伊等四人
    就叫司機沿網咖後面巷子找，到崇德六街口超商前，丙○○攔伊等人之計程車，
    他們三人就下車追丙○○，而伊就一直坐在計程車內等語（見偵查卷第六、七頁
    ，警卷九十二年三月三十一日詢問筆錄）；而告訴人丙○○指訴：伊是在網路聊
    天室認識被告，後來伊在「洗畫面」，遭被告踢出來，雙方以不堪言語對罵，當
    時雙方均開啟網路視訊系統，而得透過視訊系統看清彼此之面貌，後來被告再以
    其他之化名進入聊天室要求伊開視訊，並詢問伊之所在，伊即告訴被告伊所在之
    網咖店名稱，而該化名之女子稱要過來找伊，因伊久候不見該名女子就結帳出網
    咖店，隨即在網咖店門口就被三名男子砍殺了，當時有三名男子下車砍伊時，伊
    有見到被告坐在計程車上等語（見偵查卷第五、六頁，警卷第五、六頁）；又證
    人陳靖證稱：伊有聽到被告和丙○○在聊天室以麥克風對罵的聲音，因為對方
    有放視訊，伊有看到影像中之人與蔡家明對罵，之後有人以匿名的女生上網與伊
    二人聊天，並要求伊二人開視訊，伊二人出網咖店後就被三人包圍，對方很確定
    我們在網咖店裏面，其中二人持武士刀押住丙○○，另一人持機車大鎖押住伊，
    伊趁機往網咖店內跑，丙○○亦往外跑等語（見上開偵查卷第十一頁）。互核上
    開三人所供可知，就本案發生之遠因係於九十二年二月十五凌晨，因告訴人在網
    路聊天室內對被告「洗畫面」，被身為聊天室室長之被告踢出聊天室後，告訴人
    遂再上網與被告互以「幹你娘」等字眼互罵，並相約被告外出打架，而近因係被
    告因上開事件而心生不滿，先於網路上以「戀兒」之外之女生化名誘使告訴人打
    開電腦之網路視訊功能，套問被告當時所在地後，再夥同綽號「小豬」、「貓仔
    」、「瘋狗」者之三名男子（該三名男子分持類似武士刀之不明刀械及機車大鎖
    ），共同自被告住處之樺谷飯店搭計程車出發前往告訴人所在之網咖店，且該三
    名男子亦曾說要教訓告訴人以使被告消氣等語，而告訴人也確在離開網咖店後立
    刻遭該三名男子持刀追殺，險因而喪命，足認本案之發生，確係被告與告訴人因
    網路上之言語糾紛，被告夥同綽號「小豬」、「貓仔」、「瘋狗」者三名男子前
    往尋找告訴人並欲向告訴人尋仇所致。
(二)、按行為人對於構成犯罪之事實，明知並有意使其發生者，為故意；行為人對於構
    成犯罪之事實，預見其發生而其發生並不違背其本意者，以故意論，刑法第十三
    條第一項、第二項分別定有明文；可見所謂有無「殺意」為判斷殺人或傷害之第
    一要件，且包括有無死亡之預見。又被害人其傷痕之多寡、輕重如何、所受傷害
    之程度、是否為致命部位，僅足供認定有無殺意之參考，究不能據為絕對之標準
    ，但加害人下手情形如何，於審究犯意方面，仍不失為重要參考資料，最高法院
    十八年上字第一三○九號、十九年上字第七一八號、二十年非字第一○四號判例
    著有明文可供參酌。
  １、查被告因不滿告訴人網路上之言語，竟夥同綽號「小豬」、「貓仔」、「瘋狗
    」者三名男子攜帶類似武士刀之不明刀械及機車大鎖前往尋找告訴人丙○○並以
    上開器械毆打、砍殺告訴人，致告訴人受有右手腕切割傷、肌腱斷裂、右髕骨開
    戶性骨折、右肱骨開放性骨折、右肱骨鷹嘴突開放性骨折、左小腿撕裂傷、後背
    切割傷、右手橈骨骨折等嚴重之傷害，而告訴人於九十二年二月十五日急診就醫
    時，雖意識清楚，仍疑有休克現象，並經醫院輸血五百毫升後，緊急入手術室進
    行手術，手術期間又輸血二千毫升，又轉入加護病房再輸血一千五百毫升，始穩
    定生命跡象，若未即時輸血、手術或住進加護病房，恐因大量出血引致低血量休
    克有危及生命死亡之虞等情節，有臺南市立醫院九十二年二月十五日診斷證明書
    、九十二年十一月七日南市醫字第九二○七五六號函及病歷各一份在卷足憑，顯
    見被告所夥同之「小豬」、「貓仔」、「瘋狗」者三名男子之下手著實猛烈，雖
    告訴人所受傷勢集中於四肢及背部，惟依上開醫院函文，三人對告訴人所造成傷
    勢，均足致被害人大量失血，足生危及生命而有致死之虞無訛。再參酌上述被告
    自承與告訴人間確有嫌隙，及其與「小豬」、「貓仔」、「瘋狗」者共同搭計程
    車至龍岩網啡時，伊才知「小豬」、「貓仔」、「瘋狗」三人要砍告訴人（見偵
    查卷第七頁），再參以「小豬」、「貓仔」、「瘋狗」者三人所使用之兇器、下
    手部位等各情，益徵「小豬」、「貓仔」、「瘋狗」者三名男子當時確有置告訴
    人於死之不確定故意。
２、又證人陳靖證稱：伊與丙○○二人出網咖店後就被就被三個人包圍，對方很確
    定我們在網咖裏面，其中二人持武土刀押住丙○○，另一人持機車大鎖押住伊等
    語，亦足認自承當時係坐在計程車前座之被告就此情景應觀之甚詳，竟仍於告訴
    人伺機逃跑後，再與「小豬」、「貓仔」、「瘋狗」者再度搜尋告訴人之行蹤，
    且搜尋之過程中，被告仍坐在計程車之前座，而至搜尋到告訴人後，該「小豬」
    、「貓仔」、「瘋狗」者立刻持上開器械追逐並砍殺、毆打告訴人致造成嚴重之
    傷害，坐在計程車前座之被告更應對「小豬」、「貓仔」、「瘋狗」者持上開器
    械追逐告訴人之過程知之甚詳，甚至於砍殺告訴人後，被告與再與「小豬」、「
    貓仔」、「瘋狗」三人共同搭計程車返回飯店，是被告對「小豬」、「貓仔」、
    「瘋狗」三人攜帶上開刀械之犯案過程，應知之甚詳，縱使被告並無直接致告訴
    人於死之故意，惟觀其對於該三名男子砍殺之過程自始自終均全程參與之情況論
    ，亦應肯認被告對該三名男子持刀下手砍殺告訴人之犯行，亦有殺人之未必故意
    甚明，揆諸前開說明，應以故意論。是被告辯稱伊不知該三名男子有攜帶刀械，
    伊無殺人之故意云云，顯屬卸責之詞，並不足採信。
(三)、綜上所述，被告既因與告訴人結怨，而夥同「小豬」、「貓仔」、「瘋狗」三人
    共同搭計程車由樺谷飯店出發，前往龍岩咖啡店向告訴人尋仇，並於告訴人伺機
    逃跑後，再與該三名男子共同搭計程車搜尋告訴人行蹤，尋獲後，仍在計程車之
    前座未下車，而任由該三名男子下車砍殺告訴人，另三名男子於砍殺告訴人時，
    告訴人應有大聲喊叫呼救之反應，被告既全程在場，竟仍未下車阻止，反而一直
    坐在車上，並大喊「乎伊死」，足認告訴人若因此被砍傷致死亦不違被告之本意
    ，且本案發生前及案發後被告與「小豬」、「貓仔」、「瘋狗」者三人之集合、
    解散地均為被告所在之樺谷飯店，被告對整個犯罪過程應有所認識，並有所預見
    且不違其本意，應有殺人之未必故意。被告所辯無殺人之故意云云，核屬避重就
    輕飾卸之詞，尚難憑採。本案事證已甚明確，被告犯行堪以認定，自應依法論科
    。
二、核被告乙○○所為，係犯刑法第二百七十一條第二項、第一項之殺人未遂罪。被
    告與姓名、年籍不詳之成年男子「小豬」、「貓仔」、「瘋狗」等人就上開犯行
    間，有犯意聯絡及行為分擔，均應論以共同正犯。被告係夥同「小豬」、「貓仔
    」、「瘋狗」等男子砍殺告訴人，已如前述，公訴人誤認為「小豬」、「貓仔」
    、「瘋狗」等三名男子砍殺告訴人之犯行係為被告所教唆，亦有未洽，附此敘明
    。被告已著手於殺人行為之實行而不遂，為未遂犯，應依刑法第二十六條前段規
    定減輕其刑。爰審酌被告年僅二十四歲，竟僅因為不滿告訴人網路上之言行即引
    發殺人之動機，夥同他人持類似武士刀之不明刀械及機車大鎖朝告訴人身體各重
    要部位砍殺，不僅造成告訴人險些喪命，且嚴重危害社會秩序，又其犯罪後仍飾
    詞卸責，毫無悔意等一切情狀，量處如主文所示之刑。另被告所夥同之「小豬」
    、「貓仔」、「瘋狗」之男子所持以毆打、砍殺告訴人之類似武士刀之不明刀械
    及機車大鎖均未扣案，且無積極證據證明係屬被告所有之物或屬違禁物，為免將
    來執行之困難，爰均不為沒收之諭知，併此敘明。
據上論斷，應依刑事訴訟法第二百九十九條第一項前段，刑法第二十八條、第二百七
十一條第二項、第一項、第二十六條前段，判決如主文。
本案經檢察官甲○○到庭執行職務。
中    華    民    國      九十三      年      三      月      十六      日
                                臺灣臺南地方法院刑事第三庭
                                    審判長法官  蘇  義  洲
                                          法官  洪  士  傑
                          法官  徐  文  瑞
右正本證明與原本無異。
如不服本判決應於判決送達後十日內向本院提出上訴狀（應附繕本）。
                                        書記官  李  珍  瑩
中    華    民    國      九十三      年      三      月      十六      日
附錄本案論罪科刑法條全文：
刑法第二百七十一條第一、二項：
殺人者，處死刑、無期徒刑或十年以上有期徒刑。
前項之未遂犯罰之。
